【裁判字號】    97,上訴,2322
【裁判日期】    970610
【裁判案由】    違反臺灣地區與大陸地區人民關係條例等
【裁判全文】
臺灣高等法院刑事判決                97年度上訴字第2322號
上  訴  人
即  被  告  甲○○
上列上訴人因違反臺灣地區與大陸地區人民關係條例等案件，不
服臺灣基隆地方法院96年度訴字第724號，中華民國97年2月18日
第一審判決（起訴案號：臺灣基隆地方法院檢察署95年度偵緝字
第594號、96年度偵緝字第392號），提起上訴，本院判決如下：
    主  文
上訴駁回。
    理  由
一、按刑事訴訟法第350條、第361條、第362條、第367條規定，
    不服地方法院之第一審判決而上訴者，須提出上訴書狀，並
    應敘述具體理由，為上訴必備之程式。倘所提出之書狀未敘
    述上訴理由，或僅曾以言詞陳述上訴理由者，均應於上訴期
    間屆滿後20日內補提理由書於第一審法院。第一審法院經形
    式審查，認逾期未補提上訴理由者，應定期間先命補正；逾
    期未補正者，為上訴不合法律上之程式，應以裁定駁回。又
    雖已提出上訴理由，但所提非屬具體理由者，則由第二審法
    院以上訴不合法律上之程式，判決駁回。而所謂具體理由，
    必係依據卷內既有訴訟資料或提出新事證，指摘或表明第一
    審判決有何採證認事、用法或量刑等足以影響判決本旨之不
    當或違法，而構成應予撤銷之具體事由，始克當之（例如：
    依憑證據法則具體指出所採證據何以不具證據能力，或依憑
    卷證資料，明確指出所為證據證明力之判斷如何違背經驗、
    論理法則），若僅泛言原判決認定事實錯誤、違背法令、量
    刑失之過重或輕縱，而未依上開意旨指出具體事由，或形式
    上雖已指出具體事由，然該事由縱使屬實，亦不足以認為原
    判決有何不當或違法者（例如：對不具有調查必要性之證據
    ，法院未依聲請調查亦未說明理由，或援用證據不當，但除
    去該證據仍應為同一事實之認定），皆難謂係具體理由，俾
    與第二審上訴制度旨在請求第二審法院撤銷、變更第一審不
    當或違法之判決，以實現個案救濟之立法目的相契合，並節
    制濫行上訴（最高法院97年度臺上字第892 號判決要旨參照
    ）。
二、原審判決係認定：
      甲○○係臺灣地區人民，明知大陸地區人民非經主管機關
      許可，不得進入臺灣地區，竟分別與陳惠玲、真實姓名不
      詳綽號「龍哥」之成年男子及魏厚金，於92年7 月間某日
      ，在綽號「龍哥」之成年男子位於臺北縣土城市某處之住
      宅，由甲○○介紹陳惠玲與綽號「龍哥」之成年男子認識
      ，3 人共同基於犯意聯絡，謀議由陳惠玲前往大陸地區與
      魏厚金假結婚，使魏厚金得以探親名義非法進入臺灣地區
      ，陳惠玲前往大陸之相關食宿費用則均由甲○○及綽號「
      龍哥」之成年男子負擔，且陳惠玲於事成之後並可獲得新
      臺幣（下同）35,000元之報酬。謀議既定，陳惠玲即由綽
      號「龍哥」之成年男子陪同，於92年8 月28日前往大陸地
      區福建省福州市，並於92年9月4日與魏厚金在福建省福州
      市為虛偽之公證結婚，且在福州市民政廳辦理虛偽結婚登
      記，藉以取得福州市公證處所製作之結婚公證書及結婚證
      書。事成之後，綽號「龍哥」之成年男子即在大陸地區某
      處，將上開約定之35,000元報酬交予陳惠玲。陳惠玲旋於
      92 年9月6日返臺，並於92年9月23日持前開結婚公證書向
      財團法人海峽交流基金會（下稱海基會）辦理認證，俟於
      同日取得海基會之證明書後，又於同年月25日持上開結婚
      公證書及海基會出具之證明書，至基隆市中正區戶政事務
      所，填具結婚登記申請書辦理結婚登記，使該戶政事務所
      承辦戶籍登記之公務員在形式審查後，將陳惠玲與魏厚金
      結婚之不實事項登載於職務上所掌之戶籍登記簿之公文書
      ，並據以核發內容登載不實之戶籍謄本，足以生損害於戶
      政機關對於戶政資料管理之正確性。陳惠玲辦妥上開不實
      之結婚登記後，即將戶籍謄本交予甲○○及綽號「龍哥」
      之成年男子於同年10月6日，由渠2人以申請陳惠玲之大陸
      地區人民配偶魏厚金來臺探親為名義，持已填妥之「大陸
      地區人民進入臺灣地區旅行申請書」、「大陸地區人民進
      入臺灣地區保證書」及上開公務員登載不實之戶籍謄本之
      公文書等資料，向內政部警政署入出境管理局申請魏厚金
      以探親名義入境臺灣地區而行使之，陳惠玲並配合於92年
      11月27日至該局進行申請大陸地區配偶來臺之面談程序，
      而使內政部警政署入出境管理局承辦之公務員為實質審核
      後，核准發給魏厚金中華民國臺灣地區旅行證，嗣甲○○
      及綽號「龍哥」之成年男子復於93年5 月20日再檢具上開
      公務員登載不實之戶籍謄本之公文書，向內政部警政署入
      出境管理局申請准許魏厚金延期進入臺灣地區，而使該局
      承辦之公務員於實質審核後，核准魏厚金展延6 個月期間
      之入臺許可，而連續行使公務員登載不實之戶籍謄本之公
      文書，足以生損害於內政部警政署入出境管理局對於發給
      中華民國臺灣地區旅行證之正確性，並以上開事實，業據
      被告於警詢、偵查及原審坦承不諱，核與共犯魏厚金、陳
      惠玲於警詢、偵查及原審供述情節相符，並有結婚證書、
      公證書及財團法人海峽交流基金會證明書等件影本各1 份
      、基隆市中正區戶政事務所94年11月29日基中戶壹字第09
      40003766號函附之被告結婚登記申請書及戶籍謄本影本各
      1份、內政部警政署入出境管理局95年4月11日境信慧字第
      09510087340 號函附之魏厚金入出國日期證明書、大陸地
      區人民進入臺灣地區旅行證申請書、大陸地區人民進入臺
      灣地區保證書、陳惠玲92年11月27日面談筆錄、魏厚金93
      年11月22日面談記錄、中華民國臺灣地區旅行證延期加簽
      申請書、魏厚金之臺灣地區旅行證及大陸居民往來臺灣通
      行證等件影本在卷可稽，被告犯行堪以認定。因認被告所
      為，係違反臺灣地區與大陸地區人民關係條例第15條第1
      款規定，應依同條例第79條第1 項規定論處；及刑法第21
      6條、第214條行使使公務員登載不實文書罪。被告與陳惠
      玲、綽號「龍哥」之成年男子、魏厚金間，就上開各罪，
      分別有犯意聯絡及行為分擔，應論以共同正犯。被告先後
      2 次行使使公務員登載不實之公文書，時間緊接，構成要
      件相同，顯係基於概括犯意為之，依舊法第56條規定論以
      連續犯，並依法加重其刑。所犯上開各罪，有方法目的之
      牽連關係，應依舊法第55條後段牽連犯規定，從較重之臺
      灣地區與大陸地區人民關係條例第79條第1 項之罪處斷。
      又被告於有期徒刑執行完畢後5 年內，故意再犯本件有期
      徒刑以上之罪，為累犯，應依刑法第47條第1 項規定遞加
      重其刑，同時審酌被告使大陸地區人民非法進入臺灣地區
      之行為，規避政府對於大陸地區人民之入境管制，對社會
      治安影響非輕，及參酌被告犯罪手段、犯後坦承犯行，深
      表悔意等一切情狀，量處有期徒刑一年二月，並依中華民
      國96年罪犯減刑條例第2條第1項第3款、第3條第1 項規定
      ，減為有期徒刑7月。
三、本件被告提起上訴，上訴狀係載稱「被告雖違反臺灣地區與
    大陸地區人民關係條例，實因不明此條例，因而觸犯此法，
    情有可原，況且事發經人告知相關條例後，此事曾就此作罷
    ，然不知陳惠玲與大陸人士魏厚金私下議定，進行此假結婚
    之行為，懇請庭上明鑒，被告雖難推此責，願庭上斟酌，從
    輕量刑」。依被告上訴狀所載，僅係以不知法律為由，請求
    從輕量刑，並未依卷內既有訴訟資料或提出新事證，指摘或
    表明原審判決有何採證認事、用法或量刑等足以影響判決本
    旨之不當或違法，構成應撤銷之具體事由。依上開判決意旨
    ，上訴人上訴，顯不合上訴之法定要件，應予駁回，並不經
    言詞辯論為之。
四、據上論斷，應依刑事訴訟法第367條前段、第372條，判決如
    主文。
中    華    民    國    97    年    6     月    10    日
                  刑事第四庭    審判長法  官  沈宜生
                                      法  官  周煙平
                                      法  官  陳國文
以上正本證明與原本無異。
如不服本判決，應於收受送達後十日內向本院提出上訴書狀，其
未敘述上訴之理由者並得於提起上訴後十日內向本院補提理由書
（均須按他造當事人之人數附繕本）。
                                      書記官  楊麗娟
中    華    民    國    97    年    6     月    10    日


司法院資訊處製作；財團法人民間司法改革基金會備份。
